臺灣臺中地方法院民事裁定　　　　　　　100年度聲字第296號
聲　請　人　洪登科
相　對　人　林永文
上列聲請人聲請解任相對人清算人事件，本院裁定如下：
    主    文
聲請駁回。
聲請程序費用由聲請人負擔。
    理    由
一、聲請意旨略以：聲請人與相對人均係邑順工程顧問有限公司
    （下稱邑順公司）之股東，各持股50%，邑順公司業經法院
    裁定解散，且經經濟部核准解散登記，故依法彼二人均為公
    司清算人。因邑順公司解散前，聲請人是負責人，相對人假
    借公司名義標工程，所有案件皆不讓聲請人稽核，且積欠技
    師薪資，致所有工程皆缺技師簽證完備而無法結案；又相對
    人明知公司已無新業務，為了讓公司無法順利解散，並企圖
    製造假債權，故意將四位女員工的勞健保加入公司；再相對
    人於公司解散進入清算期後，拒不提供相關會計帳等資料，
    阻撓聲請人進行清算人之檢查，聲請人已對相對人提出刑事
    自訴及告訴，故相對人實不適任清算人，爰依公司法第113
    條準用同法第82條之規定，聲請解任相對人之清算人職務等
    語。
二、按無限公司之清算，以全體股東為清算人，但本法或章程另
    有規定或經股東決議，另選清算人者，不在此限；不能依公
    司法第79條規定定其清算人時，法院得因利害關係人之聲請
    ，選派清算人；法院因利害關係人之聲請，認為必要時，得
    將清算人解任，公司法第79條、第81條、第82條前段分別定
    有明文。又此等規定於有限公司之清算亦準用之，此觀之同
    法第113條規定即明。是公司法第82條所定解任清算人之要
    件，應於法院認為有必要之情形，如清算人有不適任之狀況
    ，始因利害關係人之聲請予以解任。
三、聲請人固以前揭事由，主張相對人有不適任清算人之情事。
    惟依前揭公司法之規定，邑順公司本得以章程或經股東決議
    之方式，另選清算人；或於不能依公司法第79條規定定其清
    算人時，聲請法院選派適合之清算人，聲請人逕行聲請解任
    相對人之清算人資格，難認確有必要性。又依聲請人自陳，
    邑順公司於解散前，其乃為公司負責人，則關於邑順公司之
    營運狀況及相關會計帳冊，聲請人理應較相對人熟稔方是。
    再依聲請人所述相對人拒不提出相關會計帳冊資料乙節，本
    有公司法第87條第1項、第2項、第5項、第6項相關規定「清
    算人就任後，應即檢查公司財產情形，造具資產負債表及財
    產目錄，送交各股東查閱。對前項所為檢查有妨礙、拒絕或
    規避行為者，各處新臺幣二萬元以上十萬元以下罰鍰。
    ．．．清算人遇有股東詢問時，應將清算情形隨時答覆。清
    算人違反前項規定者，各處新臺幣一萬元以上五萬元以下罰
    鍰。」及相關法律規定可資遵循。是本件依聲請人所述，尚
    難據以推認相對人有何不適任清算人情形，亦難認確有解任
    相對人為清算人之必要性，從而，聲請人本件聲請於法未合
    ，應予駁回。
四、依非訟事件法第21條第2項、民事訴訟法第95條、第78條，
    裁定如主文。
中    華    民    國   100    年    11    月    15    日
                  民事第一庭    法  官  洪堯讚
正本係照原本作成
如不服本裁定應於送達後10日內向本院提出抗告狀，並繳納抗告
費新臺幣1,000元。
中    華    民    國   100    年    11    月    16    日
                                 書記官  陳貴卿